【裁判字號】    92,易,1263
【裁判日期】    921231
【裁判案由】    贓物
【裁判全文】
臺灣彰化地方法院刑事判決                        九十二年度易字第一二六三號
    公  訴  人  臺灣彰化地方法院檢察署檢察官
    被      告  甲○○
右列被告因贓物案件，經檢察官提起公訴（九十二年度偵字第七○六五號），本院依
簡式審判程序判決如左：
    主  文
甲○○行使偽造公文書，足以生損害於公眾及他人，處有期徒刑壹年陸月。
扣案之偽造之乙○○身分證其上之「內政部印」公印文壹枚，偽造之車牌號碼六Ｖ─
七三三○號行車執照其上偽造之「交通部行車執照之章」及「臺灣省公路局行車執照
之章」印文各壹枚，偽造之新領牌照登記書其上偽造之乙○○印文、「台灣省政府交
通處委託中華汽車工業股份有限公司辦理本廠新出廠小型汽車申請牌照前檢驗用章」
印文，檢驗員曾發銘「交路檢0000000號檢驗員曾發銘」印文、「台中區監理
所審檢合格」印文各壹枚，均沒收之。
    事  實
一、甲○○前於民國八十九年間因侵占等案件，經臺灣臺中地方法院於八十九年八月
    三十一日以八十九年度易字第二四六八號判處業務侵占部分有期徒刑八月，行使
    偽造私文書部分有期徒刑四月，應執行有期徒刑十月，緩刑四年確定。詎甲○○
    於緩刑期內仍不知警惕，明知黃楠清（由檢察官另案偵辦）所持有之車牌號碼五
    Ｗ─二二一一號自小客車（該車係許山添所有於九十二年三月二十六日凌晨二時
    許，在高雄市○鎮區○○路七號失竊，原有車牌號碼為三○八五─ＧＮ號）係來
    路不明之贓車，竟於九十二年九月初某日，以新臺幣（下同）十五萬元（公訴人
    起訴書誤載為十八萬元）之代價，接受黃楠清之委託，前往臺中市○○○路大安
    名流大廈附近，將前開自小客車駛至屏東縣九如交流道冷水坑附近交付溫俊龍（
    亦由檢察官另為偵辦），由溫俊龍將該車之車身號碼Ｄ0000000號變造為
    Ｄ0000000號，及偽造車牌號碼為六Ｖ─七三三○號（車牌號碼六Ｖ─七
    三三○號之車主為乙○○）之車牌二面，將之懸掛在該車上，溫俊龍在完成變造
    、偽造後（約一星期），即以電話通知甲○○，甲○○再度至屏東縣九如鄉玉水
    村某處之約定地點，溫俊龍乃將該車及內有偽造之乙○○身分證、車牌號碼六Ｖ
    ─七三三○號行車執照、新領牌照登記書之牛皮紙袋一個交付甲○○，甲○○乃
    接續前開搬運贓物之犯意，再將該車駛回彰化縣準備出售。又甲○○明知該車懸
    掛之六Ｖ─七三三○號車牌二面及偽造之乙○○身分證、車牌號碼六Ｖ─七三三
    ○號行車執照、新領牌照登記書均屬偽造，竟基於行使偽造特許證、公文書之犯
    意，將該車（包括該車懸掛之車牌）及前開證件交付不知情之甘文祺委託其出售
    以行使之，足以生損害於乙○○及戶政、交通監理機關對於身分證及行車執照暨
    車籍資料管理之正確性。甘文祺在受甲○○委託後，復又轉交亦不知情之黃朝煌
    出售，適丙○○準備購買該車，因無法辦理過戶手續，發覺有異始報警處理，嗣
    由警循線於九十二年九月九日十七時二十分許，在彰化縣彰化市○○路與中央路
    口麥當勞停車場內查獲甲○○，並扣得偽造之乙○○身分證、車牌號碼六Ｖ─七
    三三○號行車執照、新領牌照登記書各一張及車牌號碼六Ｖ─七三三○號車牌二
    面。
二、案經彰化縣警察局移送臺灣彰化地方法院檢察署檢察官偵查起訴。
    理  由
一、右開事實，業據被告甲○○於本院審理時坦承不諱（見本院九十二年十一月二十
    五日、同年十二月十九日審判筆錄），核與證人乙○○、丙○○、甘文祺、黃朝
    煌、許山添、陳孝悅證述情節相符，並有贓物認領保管單一張、變造車身號碼Ｄ
    0000000號之照片二張、許山添指認失竊汽車照片二張、車輛竊盜、車牌
    失竊資料個別查詢報表─查詢車輛認可資料一份、高雄市政府警察局前鎮分局車
    輛協尋（尋獲）證明單一份、汽（機）車各項異動登記書影本一份、汽車新領牌
    照登記書影本一份附卷可稽，復有偽造之乙○○身分證、車牌號碼六Ｖ─七三三
    ○號行車執照、新領牌照登記書各一張及車牌號碼六Ｖ─七三三○號車牌二面扣
    案可資佐證，足認被告之自白與事實相符，可以採信。
二、按汽車牌照為公路監理機關所發給，固具公文書之性質，惟依道路交通安全規則
    第八條規定，汽車牌照包括號牌、行車執照，僅為行車之許可憑證，自屬刑法第
    二百十二條所規定之特許證之一種（最高法院六十三年台上字第一五五○號判例
    要旨參照）；而身分證係用以證明個人身分、年籍事項，應係屬刑法第二百十二
    條之關於品行、能力、服務或其他相類之證書；另汽車新領牌照登記書係交通部
    公路主管機關委由民間汽車製造業者依據道路交通安全規則第三十九條所規定汽
    車申請牌照應檢驗之項目及標準，代為檢驗並填載出廠汽車之長、寬、高、輪距
    等資料後，據以向監理機關請領汽車牌照，由監理機關審核後始得依法發給牌照
    ，故汽車新領牌照登記書係用以代表汽車業經檢驗及審核合格，並經監理機關依
    法發給牌照之義，性質上係屬公文書。被告明知黃楠清持有之自小客車係屬來源
    不明之贓車仍予搬移運送至屏東縣交付溫俊龍，嗣再搬移運送回彰化縣準備回售
    ，核其所為，係犯刑法第三百四十九條第二項之搬運贓物罪（其先後二次搬移運
    送贓物行為，係基於同一搬運贓物犯意下之接續行為，僅侵害一個法益，僅論以
    一罪）。又被告明知乙○○之身分證、車牌號碼六Ｖ─七三三○號行車執照、新
    領牌照登記書（包括特許證、公文書）及懸掛之車牌均屬偽造，竟仍持前揭偽造
    證件交付不知情甘文祺出售該車以行使之，足以生損害於乙○○及戶政、交通監
    理機關對於身分證及行車執照暨車籍資料管理之正確性，核被告此部分所為，係
    犯刑法第二百十六條、第二百十二條之行使偽造特許證罪（身分證、汽車行車執
    照、汽車牌照部分）及第二百十六條、第二百十一條之行使偽造公文書罪（汽車
    新領牌照登記書部分）。被告所犯行使偽造特許證罪、行使偽造公文書罪，係以
    一次行使之行為觸犯數罪名，為想像競合犯，應依刑法第五十五條規定從一重之
    行使偽造公文書罪處斷。又被告所犯搬運贓物罪、行使偽造特許證罪、行使偽造
    公文書罪間，均具有方法結果之牽連關係，亦應依刑法第五十五條規定，從一重
    之行使偽造公文書罪處斷。又公訴人對被告行使偽造特許證、行使偽造公文書部
    分，於起訴書雖漏載起訴法條，惟已於起訴事實欄載明該犯罪事實，且於本院行
    準備程序及審理期日補充起訴法條，並已當庭告知被告此部分所犯罪名及法條，
    本院自應併予審理。爰審酌被告前於八十九年間因侵占等案件，經臺灣臺中地方
    法院判處有期徒刑十月，緩刑四年確定，有臺灣高等法院被告全國前案紀錄表一
    份可參，於緩刑期間竟不知警惕其行，犯罪之動機係因其父臥病在床急需醫療費
    用，一時失慮，始接受黃楠清之委託為本件犯行，及犯罪所造成之危害、犯後坦
    承犯行，態度尚稱良好等一切情狀，量處如主文所示之刑，以資懲儆。扣案之偽
    造之乙○○身分證、車牌號碼六Ｖ─七三三○號行車執照、新領牌照登記書各一
    張及車牌號碼六Ｖ─七三三○號車牌二面，係溫俊龍交付被告，被告持之以行使
    ，並非被告所有之物，爰不依刑法第三十八條第一項第二款宣告沒收。惟偽造之
    乙○○身分證其上之「內政部印」公印文一枚，偽造之車牌號碼六Ｖ─七三三○
    號行車執照其上偽造之「交通部行車執照之章」及「臺灣省公路局行車執照之章
    」印文各一枚，偽造之新領牌照登記書其上偽造之乙○○印文、「台灣省政府交
    通處委託中華汽車工業股份有限公司辦理本廠新出廠小型汽車申請牌照前檢驗用
    章」印文，檢驗員曾發銘「交路檢0000000號檢驗員曾發銘」印文、「台
    中區監理所審檢合格」印文各一枚，依刑法第二百十九條之規定沒收之。至扣案
    之車牌號碼六Ｌ─○七五一號、五九六九─ＧＦ號之行車執照及強制汽車責任保
    險證各一張，為警員在其隨手皮包內扣得，並無與前揭偽造之乙○○身分證、車
    牌號碼六Ｖ─七三三○號行車執照、新領牌照登記書一併交付甘文祺，且係黃楠
    清向被告借錢時質押之證件，已據被告陳明在卷（見本院九十二年十二月十九日
    審判筆錄第二頁），此外，查無其他積極證據可資證明係屬偽造，爰不併予宣告
    沒收，併此敘明。
據上論斷，應依刑事訴訟法第二百七十三條之一第一項、第二百九十九條第一項前段
，刑法第二百十六條、第二百十一條、第二百十二條、第三百四十九條第二項、第五
十五條、第二百十九條，罰金罰鍰提高標準條例第一條前段，判決如主文。
本案經檢察官廖曉萍到庭執行職務。
中      華      民      國    九十二    年     十二     月    三十一    日
                                    臺灣彰化地方法院刑事第二庭
                                      法      官  許  雅  婷
右正本證明與原本無異。
如不服本判決，應於判決送達後十日內向本院提出上訴狀( 須附繕本 )。
告訴人或被害人對於判決如有不服具備理由請求檢察官上訴者，其上訴期間之計算係
以檢察官收受判決正本之日期為準。
                                      法院書記官  謝  秋  德
中      華      民      國    九十三    年       一     月      二      日
附錄本案論罪科刑法條全文：
中華民國刑法第二百一十一條
 (偽造變造公文書罪)
偽造、變造公文書，足以生損害於公眾或他人者，處一年以上七年以下有
期徒刑。
中華民國刑法第二百一十二條
 (偽造變造特種文書罪)
偽造、變造護照、旅券、免許證、特許證及關於品行、能力服務或其他相
類之證書、介紹書，足以生損害於公眾或他人者，處一年以下有期徒刑、
拘役或三百元以下罰金。
中華民國刑法第二百一十六條
 (行使偽造變造或登載不實之文書罪)
行使第二百十條至第二百十五條之文書者，依偽造、變造文書或登載不實
事項或使登載不實事項之規定處斷。
中華民國刑法第三百四十九條
收受贓物者，處三年以下有期徒刑、拘役或五百元以下罰金。
搬運、寄藏、故買贓物或為牙保者，處五年以下有期徒刑、拘役或科或併
科一千元以下罰金。
因贓物變得之財物，以贓物論。


司法院資訊處製作；財團法人民間司法改革基金會備份。
